【裁判字號】    99,交聲,1673
【裁判日期】    990518
【裁判案由】    聲明異議
【裁判全文】
臺灣臺中地方法院交通事件裁定        99年度交聲字第1673號
原處分機關  交通部公路總局臺中區監理所豐原監理站
異  議  人
即受處分人  甲○○
上列異議人即受處分人因違反道路交通管理處罰條例案件，不服
交通部公路總局臺中區監理所豐原監理站中華民國99年3 月29日
豐監稽違字第裁63-HD0000000號裁決書所為之處分，聲明異議，
本院裁定如下：
    主  文
異議駁回。
    理  由
一、原處分意旨略以：異議人即受處分人甲○○（下稱受處分人
    ）於民國99年2 月20日16時52分許，騎乘車牌號碼NWJ-989
    號重型機車，在臺中縣豐原市○○路與中山路口處，因「闖
    紅燈（左轉）」之違規，經臺中縣警察局保安隊員警掣單舉
    發，受處分人於期限內到案陳述意見，經原處分機關函詢舉
    發單位查明無誤後，遂於99年3 月29日以豐監稽違字第裁63
    -HD0000000號裁決書，依道路交通管理處罰條例第53條第1
    項之規定，裁處受處分人罰鍰新臺幣（下同）1,800 元，並
    依同條例第63條規定記違規點數3 點。
二、受處分人異議意旨略以：伊經過該路口時為黃燈，行駛至路
    口一半時才變為紅燈，左轉後即遭警強行攔停開單；警員為
    了業績，竟向伊騙稱有攝影為證，警員為了取得罰單，不擇
    手段，此種行事作風自屬不該。而路上有太多飆車少年公然
    闖紅燈，卻未見員警加以取締，實令人不服。為此聲明異議
    ，請求以監視錄影帶作為開罰之依據，方符公平合理原則等
    語。
三、按汽車駕駛人，行經有燈光號誌管制之交岔路口闖紅燈者，
    處新臺幣1,800 元以上5,400 元以下罰鍰，並記違規點數3
    點，道路交通管理處罰條例第53條第1 項及第63條第1 項第
    3 款定有明文。
四、經查：
  (一)受處分人於99年2 月20日16時52分許，騎乘車牌號碼NWJ-98
    9 號重型機車，在臺中縣豐原市○○路與中山路口處，因「
    闖紅燈（左轉）」之違規，經臺中縣警察局保安隊員警當場
    攔停舉發，並掣開中縣警交字第HD0000000 號舉發通知單，
    受處分人於期限內到案陳述意見，經原處分機關函詢舉發單
    位查明後，於99年3 月29日以豐監稽違字第裁63-HD0000000
    號裁決書，裁處受處分人罰鍰1,800 元，並記違規點數3 點
    之情，有前揭舉發通知單、交通違規陳述單及查詢單、臺中
    縣警察局99年3 月11日中縣警交字第0990043174號函及上開
    裁決書各1 份在卷可稽。
  (二)審諸證人即本件舉發之員警許景源於本院99年4 月29日訊問
    時結證稱：「（問：請陳述當時的舉發經過？）…當時我們
    的警車已經停紅燈，停在中興路上，甲○○的機車從我們旁
    邊開過去停在警車前面，當時的燈號已經是紅燈了，甲○○
    還是左轉到中山路。」、「（問：甲○○說她左轉時是閃黃
    燈，左轉到一半才轉紅燈，是否正確？）不正確，因為警車
    都已經在停紅燈了，怎麼可能當時會是閃黃燈。」、「（問
    ：對於甲○○紅燈左轉你是否全程在場目擊？）是的，且我
    們小隊長也在警車裡面有看到。」等語。衡以證人與受處分
    人素不相識，亦無宿怨，其依法執行職務，舉發受處分人上
    開違規情事，應無設詞誣攀之理。況警員執行職務受行政懲
    處責任之監督，到庭具結作證更以刑罰擔保其證詞之真實性
    ，其殊無甘冒行政懲處及刑法偽證罪責任，而故意誣陷受處
    分人之必要。稽此各情，警員許景源之前開證述，應可信為
    真實。受處分人雖辯稱：伊經過該路口時為閃黃燈，行駛至
    路口一半時才變為紅燈云云，惟並未提出相關證據以供本院
    調查，自難遽採。是受處分人有闖紅燈之違規事實，洵堪認
    定。
  (三)至於上開違規事實雖無照片或錄影帶等以資佐證，然觀諸現
    行法規，對於員警執行交通違規稽查勤務，並未要求必須就
    違規事實錄影或拍照存證，始得據以舉發，目視舉證亦為採
    證方法之一；況違規行為經常發生於瞬間，且隨即結束，除
    非該路段設有固定式之照相、錄影設備可立即拍攝存證外，
    要求執勤員警或舉發機關緊急錄影或照相，且須以之作為舉
    發之依據，於實務運作上顯有困難。從而，本件自不能僅以
    員警未拍照或錄影存證，即否定受處分人騎乘上開機車於前
    開時、地闖紅燈之違規事實，受處分人上開聲明異議意旨所
    指，尚不足採。
  (四)次按行政行為，應以誠實信用之方法為之，並應保護人民正
    當合理之信賴；行政行為，非有正當理由，不得為差別待遇
    ，行政程序法第8 條、第6 條分別定有明文，此即行政法上
    之誠實信用原則、信賴保護原則及平等原則。是基於事理之
    本質，相同事件固應為相同之處理，不得任意為差別之待遇
    ，然在法治國家，遵守法規為每一國民之責任，自不得以他
    人或自己過去之違規行為未被取締，即執為自己亦可以不遵
    守規定之適法理由，否則即係曲解前揭誠實信用原則、信賴
    保護原則、平等原則及由平等原則所衍生之行政自我拘束原
    則之真義，亦即人民不得主張「不法之平等」。故行政機關
    若怠於行使權限，致人民因個案違法狀態未排除而獲得利益
    時，該利益並非法律所應保護之利益，其他人民自不能要求
    行政機關比照該違法案例而授予利益。是受處分人指摘路上
    有太多飆車族公然闖紅燈，卻未見員警舉發乙情，縱認屬實
    ，亦不能據為受處分人免罰之理由。
  (五)受處分人異議意旨復稱：警員為了取得罰單，竟向伊騙稱有
    攝影為證，警員此種不擇手段之行事作風，實屬不該云云，
    其意似指員警騙伊稱違規事實有攝影為證，伊始於舉發通知
    單上簽名收受。惟查受處分人有前揭闖紅燈之違規事實，已
    如前述，則不論上開違規事實有無攝影存證，或受處分人是
    否同意於舉發通知單上簽名收受，甚或拒簽，員警依法均得
    據以製單舉發，員警自無騙取受處分人於舉發通知單上簽名
    收受之必要。縱或有之，亦屬員警執勤方法應予改善之問題
    ，均與原處分之適法與否無涉。茲受處分人未檢討自己違規
    行為之不當，反而責怪員警予以舉發，所為亦非允當。
  (六)綜上所陳，受處分人既有上揭闖紅燈之違規事實，原處分機
    關依道路交通管理處罰條例第53條第1 項、第63條第1 項第
    3 款之規定，裁處受處分人罰鍰1,800 元，並記違規點數3
    點，於法核無不合。本件聲明異議為無理由，應予駁回。
五、據上論斷，應依道路交通管理處罰條例第87條第2 項，道路
    交通案件處理辦法第19條，裁定如主文。
中    華    民    國    99    年    5     月    18    日
                  交通法庭  法  官  黃佩韻
以上正本證明與原本無異。
如不服本裁定，應於送達後5日內，向本院提出抗告狀。
                            書記官  林柏名
中    華    民    國    99    年    5     月    18    日

司法院資訊處製作；財團法人民間司法改革基金會備份。
